臺灣屏東地方法院刑事判決　　　　　　　 99年度訴字第961號
公　訴　人　臺灣屏東地方法院檢察署檢察官
被　　　告　宋國仕
指定辯護人　本院公設辯護人張宏惠
上列被告因公共危險等案件，經檢察官提起公訴（99年度偵字第
6380號），本院判決如下：
    主  文
宋國仕犯放火燒燬現供人使用之住宅未遂罪，累犯，處有期徒刑
肆年，扣案之啤酒瓶及啤酒瓶碎片各壹瓶均沒收。
    事  實
一、宋國仕前因違背安全駕駛之公共危險案件，經本院以96年度
    交簡字第707 號判決判處有期徒刑4 月，緩刑4 年確定，嗣
    因撤銷緩刑，入監執行上開徒刑，於民國98年8 月22日執行
    完畢。詎猶不知悔改，基於放火燒燬現供人使用之住宅之犯
    意，於99年3 月15日上午10時30分許，在屏東縣泰武鄉萬安
    村萬安51之1 號之何久美所居住之住宅客廳、房間內，以火
    點燃其所攜帶內裝有松香水及置入布條作為引信之啤酒瓶2
    瓶後放火，火苗隨即延燒，屋內牆壁因此多處遭煙燻黑，並
    致何久美所有之收納櫃、血壓計、酒櫃抽屜等物遭焚燬，幸
    當時在上開住宅內之何久美及時發現並召集鄰居滅火，該住
    宅始未燒燬而不遂。嗣警方據報趕至現場處理，並扣得前開
    啤酒瓶及啤酒瓶碎片各1 瓶。
二、案經何久美告訴屏東縣政府警察局內埔分局報告臺灣屏東地
    方法院檢察署檢察官偵查起訴。
    理  由
壹、證據能力方面
    本判決下列所引用被告宋國仕以外之人於審判外之陳述及相
    關書證等，檢察官、被告及其辯護人於準備程序中均不爭執
    其證據能力（見本院卷第16頁、第69頁背面），本院亦查無
    違法取證之情，自均有證據能力，先予敘明。
貳、實體方面
一、訊據被告固坦承上開犯罪事實，惟辯稱其有精神分裂症，且
    其當時所服用之藥物含有FM2 成分，才導致其犯下本案（見
    本院卷第15頁背面）。
二、經查：
  (一)上開犯罪事實，業經被告於本院審理時坦承不諱（見本院卷
    第15頁背面），與證人即告訴人何久美於警詢、偵訊時所證
    上開住宅遭放火之情（見警卷第5 至7 頁；偵查卷第8 、9
    頁），互核吻合，並有照片9 張在卷可稽（見警卷第37至41
    頁），復有扣案之啤酒瓶及啤酒瓶碎片各1 瓶可資佐證，足
    認被告自白與事實相符。本案事證明確，被告犯行洵堪認定
    ，應依法論科。
  (二)被告固辯稱其有精神分裂症，且案發當時因服用藥物，才犯
    下本案云云，並提出中華民國身心障礙手冊、全民健康保險
    證明卡、行政院衛生署屏東醫院診斷證明書及處方籤為證（
    見警卷第21至23頁）。然證人何久美於警詢時證述被告於放
    火後隨即騎乘機車離去（見警卷第6 頁），而證人即被告之
    前女友張薾云於警詢、偵訊時證述其與被告交往時，被告均
    很正常，並無精神異常，且於案發當日，被告有以公共電話
    告知其上開住宅遭被告放火（見警卷第10、14頁），核與被
    告於警詢時自承其放火後係騎機車離去，並有打電話給張薾
    云說上開住宅失火等語大致相符（見警卷第3 、4 頁），可
    見被告於為本案犯行後，仍得安全騎乘機車離去，並以電話
    清楚地警告證人張薾云上開住宅遭其放火一事，被告辯稱其
    係於精神狀態不明之情況下，始為放火行為云云，誠有可疑
    ；又經本院函詢行政院衛生署屏東醫院有關被告服用藥物之
    性質及副作用，函覆結果為被告於99年3 月15日前最後一次
    精神科門診係在同月9 日，而開立治療慢性精神分裂症之主
    要藥物為Bipiden 、Ribelite、Modipanol ，主要副作用為
    口乾、便秘、顫抖、身體僵硬、嗜睡、反應較遲緩等，有行
    政院衛生署屏東醫院99年11月30日屏醫病歷字第0990007441
    號函暨所附病歷1 份存卷可參（見本院卷第27至48頁），再
    者，被告經本院送請屏安醫院進行精神鑑定，鑑定結果亦明
    確認定被告為本案犯行時，並無證據顯示被告之精神狀態有
    不能辨識其行為違法或欠缺依其辨識而行為之能力，抑或有
    前述能力顯著降低之情形，有屏安醫院100 年2 月11日屏安
    醫字第（100 ）0069號函暨所附精神鑑定報告1 份附卷可憑
    （見本院卷第53至60頁），益徵被告所服用之藥物並非導致
    其犯下本案之誘發原因，且被告於實行放火行為時精神狀況
    正常，核與本院上開認定相符，被告上開所辯因藥物及所罹
    患之精神分裂症，始放火云云，顯無憑據，並無理由。
三、核被告所為，係犯刑法第173 條第3 項、第1 項之放火燒燬
    現供人使用之住宅未遂罪。又放火行為原含有毀損性質在內
    ，放火燒燬他人住宅損及住宅內之設備、傢俱、日常生活上
    之一切用品，自無兼論毀損罪之餘地（最高法院29年上字第
    2388號、79年臺上字第1471號判例意旨參照），檢察官認應
    另論處刑法第354 條之毀損他人物品罪嫌云云，容有誤會。
    被告有如事實欄所示之前案紀錄，於98年8 月22日執行完畢
    乙節，有臺灣高等法院被告前案紀錄表1 份存卷可證（見本
    院卷第6 、7 頁），其於有期徒刑執行完畢後5 年內，故意
    再犯本案有期徒刑以上之罪，為累犯，應依刑法第47條第1
    項之規定，加重其刑。又被告已著手於放火行為之實行，惟
    未生燒燬住宅之結果而不遂，為未遂犯，茲依刑法第25條第
    2 項之規定，按既遂犯之刑減輕之，並依法先加後減之。被
    告抗辯其係因藥物及精神分裂症，才犯下本案，請求依刑法
    第19條第1 項、第2 項之規定，予以不罰或減輕其刑云云（
    見本院卷第18頁），惟被告上開所辯，尚難採信，業經本院
    說明如上，本院自難據刑法第19條第1 項、第2 項之規定不
    罰被告或減輕其刑。爰審酌被告漠視法令之禁制，著手實行
    放火燒燬他人住宅，製造使人心生畏怖情境，所為非是，惟
    犯後坦承犯行，態度尚無不良，造成之具體損害尚屬輕微，
    暨其犯罪之動機、目的、所受之刺激、手段、素行、智識程
    度、所生危害、與告訴人何久美就民事損害達成和解等一切
    情狀，量處如主文所示之刑。扣案之啤酒瓶及啤酒瓶碎片各
    1 瓶，為被告所有供犯本案犯行所用之物，業據其供承明確
    （見偵查卷第10頁；本院卷第15頁背面），應依刑法第38條
    第1 項第2 款之規定，予以沒收。
據上論斷，應依刑事訴訟法第299 條第1 項前段、刑法第173 條
第3 項、第1 項、第47條第1 項、第25條第2 項、第38條第1 項
第2 款，判決如主文。
本案經檢察官潘國威到庭執行職務。
中    華    民    國   100    年    4     月    13    日
                  刑事第三庭    審判長法  官  張世賢
                                      法  官  陳茂亭
                                      法  官  許嘉仁
以上正本證明與原本無異。
如不服本判決應於收受判決後10日內向本院提出上訴書狀，並
應敘述具體理由；其未敘述上訴理由者，應於上訴期間屆滿後
20日內向本院補提理由書（均須按他造當事人之人數附繕本）
「切勿逕送上級法院」。
中    華    民    國   100    年    4     月    13    日
                                      書記官  劉淑蓉
附錄本案論罪科刑之法條：
中華民國刑法第173條第3項、第1項
中華民國刑法第173條
（放火或失火燒燬現住建築物及交通工具罪）
放火燒燬現供人使用之住宅或現有人所在之建築物、礦坑、火車
、電車或其他供水、陸、空公眾運輸之舟、車、航空機者，處無
期徒刑或 7 年以上有期徒刑。
失火燒燬前項之物者，處 1 年以下有期徒刑、拘役或 5 百元以
下罰金。
第 1 項之未遂犯罰之。
預備犯第 1 項之罪者，處 1 年以下有期徒刑、拘役或 3 百元
以下罰金。